臺灣屏東地方法院民事裁定
111年度監宣字第250號
聲  請  人  陳俞均  

相  對  人  陳余鴛  

關  係  人  陳基至  

            陳縈華  

上列聲請人聲請監護宣告事件，本院裁定如下：
    主    文
宣告陳余鴛（女，民國00年0月00日生，身分證統一編號：Z0000
00000號）為受監護宣告之人。
選定陳俞均（女，民國00年0月00日生，身分證統一編號：Z0000
00000號）為受監護宣告之人陳余鴛之監護人。
指定陳基至（男，民國00年00月00日生，身分證統一編號：Z000
000000號）為會同開具財產清冊之人。
聲請程序費用由受監護宣告之人負擔。                      
    理    由
一、聲請意旨略以：聲請人陳俞均之母即相對人陳余鴛於民國（
    下同）98年8月19日因失智症，致不能為意思表示、受意思
    表示或辨識其意思表示之效果，爰依法聲請宣告相對人陳余
    鴛為受監護宣告之人，並選任聲請人陳俞均為監護人，關係
    人陳基至為會同開具財產清冊之人，並提出親屬系統表、親
    屬會議紀錄、同意書、戶籍謄本、安泰醫療社團法人安泰醫
    院普通乙種診斷證明書、巴氏量表影本等件為證。
二、按對於因精神障礙或其他心智缺陷，致不能為意思表示或受
    意思表示，或不能辨識其意思表示之效果者，法院得因本人
    、配偶、四親等內之親屬、最近一年有同居事實之其他親屬
    、檢察官、主管機關、社會福利機構、輔助人、意定監護受
    任人或其他利害關係人之聲請，為監護之宣告，民法第14條
    第1項定有明文。
三、經查，聲請人為相對人之次女，有聲請人提出之戶籍謄本附
    卷可憑，是聲請人為有權提起本件聲請之人。又相對人於11
    1年11月13日坐於新安老人長期照顧中心一樓客廳輪椅上，
    由鑑定人即屏安醫療社團法人屏安醫院醫師彭啟倫就其現況
    進行鑑定會談，鑑定人就相對人之鑑定結果認：相對人現在
    病症：失智症。家屬陳述個案於98年時因當志工時被馬踢到
    頭部，送至高醫治療接受引流術病住院2個月，出院後行動
    能力及認知能力受損，家人難以照顧，故送至老人照顧中心
    至今，於目前新安照顧中心居住已有5年左右，疫情前小孩
    會固定來探視照顧，疫情期間較為困難來探視。個案之認知
    能力於98年起已逐漸退化，故帶至東港安泰醫院精神科診治
    ，診斷為失智症，家人發現個案之認知功能自近年新冠肺炎
    疫情爆發後有急遽下降狀況，原本記性尚可與人打招呼，近
    1、2年大多時間則無法認得人、社交退縮、答非所問，無法
    與人溝通互動，半夜會情緒不穩喊叫、罵護士、有幻聽幻視
    症狀(看到石頭公及過世的丈夫來找個案，和個案說話)，個
    案目前固定拿精神科及腸胃科用藥(去年有兩度腸胃道不明
    出血住ICU治療)，近年個案認知功能進步有限，目前會有胡
    言亂語、無法理解他人所發出之指令或意思表示，也無法用
    點頭、眨眼等方式表達自己意思，目前個案生活照護事務皆
    須仰賴他人完成，整體自我照護功能及認知功能急遽下降，
    無法認出家屬，亦對家人叫喚無情緒反應，目前無法自行表
    達飢餓、身體不適或大小便等生理需求，須由家人觀察生理
    徵象做判斷。身體狀態：個案無法聽指令睜眼、閉眼、點頭
    、搖頭及舉手抬腳，包有尿布，手腳有輕微攣縮。臨床檢查
    ︰目前沒使用鼻胃管、尿管等管路。會談中個案對於個人基
    本資料(包含姓名、身分證字號、出生年月日、年齡、住址
    、家中電話、子女數目、配偶姓名、父母姓名、子女姓名、
    過去工作公司地方、畢業學校校名...)等問題無法回答。無
    法進行長短期記憶能力及基本算術加減計算，無法識別硬幣
    幣值，無法調整注意力於周邊環境或事物的刺激或改變。評
    估檢查時眼神無法聚焦於檢查人員。個案無法評估社交及現
    實判斷能力(例如現任總統姓名、美國總統姓名、辨識鐘錶
    指針所指之時間、如何辨識陌生人的來電是否屬於詐騙電話
    ，或如何求證詐騙電話的真假等)。其他精神狀態：個案意
    識清醒，但眼神無法集中於評估醫師或家人，無法與家人溝
    通，也無法理解抽象字彙或回憶數分鐘前的事物。評估時坐
    於輪椅上，身體清潔度尚可。家屬表示個案自罹患失智症後
    ，認知功能並未恢復，情緒偶有躁動的時刻。經鑑定人叫喚
    ，個案眼神無法針對鑑定人，無法聽指示眨眼或點頭搖頭。
    目前個案之認知功能已經明顯受損，行為退化。現實判斷能
    力缺損，例如無法說出自己的名字、不知自己的財產狀況、
    何為售後服務，不知何為分期付款，不知何為預購，何為預
    購訂金、頭期款、買賣契約‥‥等。對於時、地之定向能力不
    佳，無法認出家人。無法評估長、短期記憶(例如現在為民
    國幾年幾月幾日、早餐內容)。日常生活自理情形︰無法自己
    進食（需照護人員協助餵食）、大小便（包尿布，需他人協
    助清理）、無法移動身體及坐起床，需他人協助推輪椅，更
    衣、沐浴，皆需他人完全協助，自我照顧品質不佳。經濟活
    動能力︰無法識別幣值，但無法表達購物及管理自己財務之
    能力（不知道自己銀行帳戶有多少錢、不知道自己有無房地
    產、不知道怎麼運用自己的財產），亦無法正確計算該找回
    之零錢。社會性︰無職業功能、無社交功能、無法自行搭乘
    或使用大眾交通工具、無自我安排休閒活動之功能，無法判
    斷危險行為。個案各項功能明顯退化，大多數的衣、食、衛
    生、交通等生活內容皆無法自理，需照顧者完全協助。個案
    因失智症，進而造成認知功能障礙，致使個案目前處於無法
    表達及理解能力缺損的狀態，個案之現實判斷能力、計算能
    力、記憶能力、注意力向度皆有缺損，目前住於老人照顧中
    心。據家屬表示，個案目前無法對家人或其他外界事物有所
    情緒反應，無法認出家屬，也無法主動對外作出意思表示，
    皆需靠旁人觀察個案生理徵象並協助處理自我清潔事務，評
    估個案因失智症導致個人之認知功能受損，其為意思表示或
    受意思表示或辨識其意思表示效果之能力也因而明顯受損，
    無法獨力處理個人事務與從事個人財務管理，認個案應已達
    到監護宣告之標準等情，有屏安醫療社團法人屏安醫院111
    年11月15日屏安管理字第1110003560號函暨檢附之精神鑑定
    報告書1份在卷足憑，堪認相對人因失智症致不能為意思表
    示、受意思表示，或不能辨識其意思表示之效果至明。從而
    ，聲請人聲請宣告相對人為受監護宣告之人，核無不合，應
    予准許。
四、次按，受監護宣告之人應置監護人；法院為監護之宣告時，
    應依職權就配偶、四親等內之親屬、最近一年有同居事實之
    其他親屬、主管機關、社會福利機構或其他適當之人選定一
    人或數人為監護人，並同時指定會同開具財產清冊之人，民
    法第1110條、第1111條第1項定有明文。查聲請人為相對人
    之次女，其願擔任相對人之監護人，且相對人之其他子女陳
    基至、陳縈華均表同意等情，有親屬會議紀錄及本院電話記
    錄附卷可參(見卷第13、25頁)，本院參酌上情及聲請人之意
    願，認由聲請人任相對人之監護人，最能符合受監護宣告之
    人之最佳利益，爰選定聲請人為相對人之監護人。又關係人
    陳基至為相對人之子，其同意擔任相對人之會同開具財產清
    冊之人，且聲請人及其他關係人均表示同意，亦有上開親屬
    會議紀錄及同意書(見卷第11頁)可佐，爰並指定其為相對人
    之會同開具財產清冊之人，以維護相對人之利益。
五、據上論結，依家事事件法第164條第2項，裁定如主文。
中　　華　　民　　國　　111 　年　　11　　月　　29　　日
                   家事法庭     法  官　黃惠玲
以上正本證明與原本無異。
如不服本裁定，應於送達後10日內向本院提出抗告狀，並繳納抗
告費新臺幣1,000元。
中　　華　　民　　國　　111 　年　　11　　月　　29　　日
                                書記官　黃秀梅